臺灣板橋地方法院民事判決　　　　　　 95年度重訴字第355號
原　　　告　丁○○○
訴訟代理人　朱正剛律師
被　　　告　甲○
訴訟代理人　陳志偉律師
　　　　　　丙○○
上列當事人間請求分配表異議之訴事件，經本院於民國96年4 月
19日言詞辯論終結，判決如下：
    主  文
原告之訴駁回。
訴訟費用由原告負擔。
    事實及理由
一、原告起訴主張：原告持有訴外人戊○○所簽發之本票，到期
    未獲付款，原告乃聲請對本票裁定准許強制執行，本院以93
    年度票字第9767號民事裁定准許之，原告據以聲請強制執行
    ，民事執行處於民國95年7 年21日，就債務人戊○○拍賣所
    得新台幣（下同）2460萬元作成分配表，定於95年8 月3日
    下午3 時30分實行分配，詎債務人戊○○為達稀釋原告分配
    金額之目的，竟與被告通謀，開立不實之本票，由被告持之
    聲請本票裁定，於95年3 月22日以假債權聲明參與分配，致
    使系爭分配表次序第2 及6 欄，虛列被告應分配執行費5310
    94元、票款00000000元，原告於95年8 月2 日具狀聲明異議
    ，被告對該異議之內容為反對之陳述，原告爰依強制執行法
    第39條、第41條規定，提起本件分配表異議之訴。並聲明：
    本院民事執行處95度執更字第4 號清償票款強制執行事件，
    於95年7 月21日所作成之分配表第2 、6 欄被告所分配之金
    額應予剔除。
二、被告則以：
　１原告與訴外人戊○○間之本票債權並不存在：原告提出所謂
　  由戊○○簽發之本票係偽造的，訴外人戊○○個人從未與原
    告有任何資金往來，原告資金往來之對象均為訴外人重良建
    設有限公司，而重良建設有限公司與訴外人戊○○之私人財
    產截然劃分，戊○○殆無可能簽發本票供結算重良建設之債
    務。何況原告聲稱訴外人戊○○簽發系爭本票之時間為92年
    9 月間，斯時重良建設之負責人係原告之親弟乙○○，亦無
    由訴外人戊○○簽發本票為重良建設擔保之理。觀諸原告於
    其聲請本票裁定聲請狀所檢附7 紙支票之發票日（見本院93
    年度票字第9767號卷），分別為92年9 月5 日（原載91年9
    月5 日，後經塗改為92年）及93年2 月30日，而原告提出所
    謂由戊○○簽發之本票之發票日係92年8 月31日，到期日係
    93年3 月15日，此時上開重良建設所開立之支票尚未到期、
    亦未退票，訴外人戊○○焉有於92年8 月31日即預先簽發本
    票？再查，原告指稱訴外人戊○○係因「經過新舊借款利息
    等合併結算後，增加簽發如附件本票乙紙，補充其個人保障
    」，惟上開支票發票日分別為92年9 月5 日及93年2 月30日
    ，原告如何於92年8 月31日即結算「新舊借款利息」？細繹
    上開支票，發票人均係重良建設有限公司，並非訴外人戊○
    ○，戊○○亦未於上開支票背書，縱需開立本票以供擔保，
    亦應以重良建設有限公司之名義開立。訴外人戊○○對於原
    告所提出之本票，主張係由原告及乙○○所偽造，而對原告
    及乙○○提出告訴，刻正繫屬於台灣板橋地方法院檢察署（
    95年偵續字第92號、95年偵字第946 號），原告及乙○○均
    未通過測謊，據此益明，原告所提出之本票應係偽造，原告
    無提起本件訴訟受權利保護之必要。
  ２被告與訴外人戊○○間確有系爭本票債權存在：訴外人戊○
    ○自88年12月30日起至90年4 月27日止陸續向被告借款，被
    告分別由自己或訴外人林繼庸（被告之子）或瑞亨建設股份
    有限公司（被告所經營之公司）之戶頭，依訴外人戊○○之
    指示，匯入訴外人戊○○或其與其夫乙○○（即原告之弟）
    所經營之重良建設有限公司之戶頭，或提現金交付戊○○，
    合計借款金額00000000元。嗣因戊○○遲未還款，被告乃與
    戊○○於92年3 、4 月間協議還款，經結算本息金額共為
    00000000元，乃由戊○○開立系爭本票，承諾於92年12月31
    日還款，惟戊○○於本票屆期仍未給付，被告方聲請本票裁
    定，於本院95度執更字第4 號清償票款強制執行事件中參與
    分配，系爭本票債權確係存在。並聲明如主文所示。
三、按債權人或債務人對於分配表所載各債權人之債權或分配金
    額有不同意者，應於分配期日一日前，向執行法院提出書狀
    ，聲明異議；異議未終結者，為異議之債權人或債務人，得
    向執行法院對為反對陳述之債權人或債務人提起分配表異議
    之訴，強制執行法第39條第1 項、第41條第1 項前段分別定
    有明文。本件原告持有訴外人戊○○所簽發之本票，到期未
    獲付款，乃聲請對本票裁定准許強制執行，本院以93年度票
    字第9767號民事裁定准許之，原告據以聲請強制執行，民事
    執行處於95年7 年21日，就債務人戊○○拍賣所得2460萬元
    作成分配表，定於95年8 月3 日下午3 時30分實行分配，被
    告持債務人戊○○簽發之本票聲請准許強制執行，並於95年
    3 月22日聲明參與分配，被告分配到執行費531094元、票款
    00000000元（依序為分配表之第2 、6 欄），原告於95年8
    月2 日以被告債權不存在為由具狀聲明異議，被告對該異議
    之內容為反對之陳述等情，業經本院調取上開民事執行卷宗
    核閱屬實，是原告於95年8 月11日對被告提起本件分配表異
    議之訴，程序上並無不合，合先敘明。
四、次按分配表異議之訴之提起，若係以被告受分配之債權不存
    在為理由者，應由被告就其債權存在之事實，負舉證之責任
    。又其受分配之債權如係本於消費借貸而發生，則因消費借
    貸契約為要物契約，故應由貸與人即被告就借貸合意與交付
    金錢之事實負舉證之責。本件原告提起分配表異議之訴，無
    非主張被告對於債務人戊○○並無分配表所載之票據債權存
    在，被告則為相反之主張，且否認原告對於債務人戊○○有
    票據債權存在，查原告對於債務人戊○○有無票據債權存在
    ，非本件訴訟標的，而債務人戊○○已另案對於原告提起確
    認本票債權不存在訴訟（本院95年度訴字第271 號），是本
    件訴訟僅就被告與戊○○間有無借款之事實為審酌。經查，
  　被告主張：債務人戊○○自88年12月30日起至90年4 月27日
    止陸續向被告借款，被告分別由自己或訴外人林繼庸（被告
    之子）或瑞亨建設股份有限公司（被告所經營之公司）之戶
    頭，依訴外人戊○○之指示，匯入訴外人戊○○或其與其夫
    乙○○（即原告之弟）所經營之重良建設有限公司之戶頭，
    或提現金交付戊○○，合計借款金額00000000元，嗣因戊○
    ○遲未還款，被告乃與戊○○於92年3 、4 月間協議還款，
    經結算本息金額共為00000000元，乃由戊○○開立系爭本票
    ，承諾於92年12月31日還款，惟戊○○於本票屆期仍未給付
    ，被告方聲請本票裁定之事實，業據被告提出借貸明細表、
    訴外人林繼庸世華聯合商業銀行帳號：00000000000 活期儲
    蓄存款存摺明細影本、世華聯合商業銀行收入傳票影本、世
    華聯合商業銀行取款憑條影本、合作金庫取款憑條影本、被
    告世華聯合商業銀行帳號00000000 000活期儲蓄存款存摺明
    細影本、世華聯合商業銀行存款存入憑條影本、瑞亨建設股
    份有限公司世華聯合商業銀行帳號00000 00000 活期儲蓄存
    款存摺明細影本一紙、世華聯合商業銀行轉帳收入傳票、世
    華聯合商業銀行存款明細分戶帳影本為證（見本院卷第35至
    66頁），並據證人戊○○證稱：這筆錢是我跟甲○借的要匯
    給坤傑建設公司，因為八十五年我先生將林氏家族的土地要
    給坤傑建設蓋房子，後來我先生在八十六年因為賄選案要執
    行跑到大陸去，因為建造執照快過期所以我把土地收回來要
    支付八千六百多萬元給坤傑建設，我就向甲○借錢。八十八
    年十二月三十日當天我向甲○借肆仟萬，壹仟捌佰萬是匯款
    ，另外兩千兩百萬元也是拿來支付支票的錢，如何支付要看
    支票才清楚，兩千兩百萬元是否用現金交給我的，因為時間
    久遠我已經記不清楚，後來陸陸續續還有向甲○借錢，包括
    這四千萬元總共是六千兩百多萬元，我有開一張本票給甲○
    ，本票是開六千六百多萬元，中間差額是支付利息，利息是
    看當時甲○向哪家銀行借款，就以那家銀行的利率計算利息
    。結算並沒有用書面留下來，是我們兩人一起算的，甲○告
    知我支付給銀行利息是多少，我就將之加入本金計算，填寫
    開立本票等語（見95年11月16日言詞辯論筆錄第2 頁），經
    核被告所提上開證物與戊○○證述情節相符，堪信被告對於
    戊○○有00000000元之借款債權存在。證人乙○○雖證稱：
    （問：你太太是否有向甲○借款六千二百多萬元？）當時我
    出國我不知道，我八十六年出國至九十年才回國，處理土地
    資金的事情都是我處理的，我人在大陸都透過電話與會計師
    聯絡，甲○這些錢匯到重良建設公司做何用途我不知道，我
    投資房地產有資金柒億多元，以我的財力我不用向甲○借款
    等語，惟查乙○○當時人既在國外，且對於被告將鉅額款項
    匯入重良建設公司之用途並不知情，是其證言不足以作為不
    利於被告之證據。
五、綜上，被告對於債務人戊○○確有00000000元之借款債權存
    在，本院95度執更字第4 號清償票款強制執行事件分配表次
    序第2 及6 欄，依序列執行費5310 94 元、票款00000000元
    ，核無違誤，是原告請求將該分配表第2 、6 欄被告所分配
    之金額予以剔除，為無理由，應予駁回。
六、本件事證已臻明確，兩造其餘攻擊或防禦方法於本件判決之
    結果不生影響，爰不再一一論述，併予敘明。
七、據上論結：本件原告之訴為無理由，依民事訴訟法第78條，
    判決如主文。
中　　華　　民　　國　　96　　年　　  5 　　月　　  3   　日
                  民事第三庭    法　官　陳映如
以上正本係照原本作成
如對本判決上訴，須於判決送達後20日內向本院提出上訴狀
中　　華　　民　　國　　96　　年　  　5 　　月    　3 　　日
                                書記官　李錦輝
